【裁判字號】    95,重訴,174
【裁判日期】    951221
【裁判案由】    侵權行為損害賠償
【裁判全文】
臺灣臺南地方法院民事判決             95年度重訴字第174號
原      告  丁○○
            甲○○
            丙○○
            乙○○
共      同
訴訟代理人  郭俊廷律師
被      告  戊○○
                        號之2.
            中禾企業有限公司
法定代理人  己○○
共      同
訴訟代理人  李興宣律師
上列當事人間請求侵權行為損害賠償事件，本院於民國95年12月
7日言詞辯論終結，判決如下：
    主      文
被告應連帶給付原告丁○○新台幣捌萬伍仟陸佰玖拾伍元、連帶
給付原告甲○○、丙○○、乙○○各新台幣壹拾柒萬元，及均自
民國九十五年四月二十六日起至清償日止，按週年利率百分之五
計算之利息。
原告其餘之訴均駁回。
訴訟費用由被告連帶負擔百分之五，餘由原告負擔。
本判決原告丁○○、甲○○、丙○○、乙○○勝訴部分，於原告
丁○○以新台幣貳萬玖仟元、原告甲○○、丙○○、乙○○各以
新台幣伍萬柒仟元供擔保後，得假執行。但被告如於假執行標的
物拍賣或變賣前，依序分別以新台幣捌萬伍仟陸佰玖拾伍元、
新台幣壹拾柒萬元、新台幣壹拾柒萬元、新台幣壹拾柒萬
元為原告丁○○、甲○○、丙○○、乙○○預供擔保，
得免為假執行。
原告其餘假執行之聲請均駁回。
    事實及理由
一、按訴狀送達後，原告不得將原訴變更或追加他訴，但擴張或
    減縮應受判決事項之聲明者，不在此限，民事訴訟法第255
    條第1項第3款定有明文。本件原告起訴原請求被告應依序分
    別連帶給付原告丁○○新台幣（下同）3,893,850元、給付
    原告甲○○、丙○○、乙○○各250萬元，及均自起訴狀繕
    本送達被告翌日起至清償日止，按週年利率百分之5計算之
    利息，嗣於訴訟進行中，就上開利息部分減縮聲明為均自民
    國95年4月26日起至清償日止，按週年利率百分之5計算之利
    息（見本院95年9月21日言詞辯論筆錄），核與前開規定相
    符，應予准許，合先敘明。
二、原告起訴主張：
（一）本件被害人王蔡美芬為原告丁○○之妻，已成年之原告甲○○（長女、民國67年5月8日生）、丙○○（次女、68年
      7月9日生）、乙○○（長子、72年1月22日生）之母。被
      告戊○○受僱於被告中禾企業有限公司（下稱中禾公司）
      ，擔任駕駛及送貨業務，平日駕駛車牌碼7631─ＪＧ號小
      貨車送貨，係駕駛貨車從事業務之人。被告戊○○於94
      年10月31日下午1時起至2時止，在台南市安平工業區飲用
      保力達藥酒加米酒後，已無法安全駕駛動力交通工具，其
      原應注意汽車駕駛人飲用酒類或其他類似物後，其吐氣所
      含酒精濃度超過每公升0.25毫克，或血液中酒精濃度超過
      百分之0.05以上者，不得駕車，且汽車行駛時，駕駛人應
      注意車前狀況，隨時採取必要之安全措施，而依當時情形
      又無不能注意之情事，竟疏於注意，仍執意於當日下午2
      時30分許，酒後駕駛上開小貨車外出送貨，並於同日下午
      4時45分許，沿台南市○○路，由南往北方向行經安億路
      與慶平路口時，因酒後行車不穩，於變換車道時，不慎撞
      及欲步行穿越上開路段之王蔡美芬，致王蔡美芬受有頭部
      外傷、蜘蛛網膜下出血及腦水腫等傷害，經送醫後不治死
      亡。嗣後經警到場處理，於當日下午5時19分測得戊○○
      吐氣所含酒精成份達每公升0.21毫克（ＭＧ／Ｌ），換算
      其駕車時之吐氣酒精濃度達每公升0.49毫，肇事時之酒精
      濃度達每公升0.26毫克，客觀上已達不能安全駕駛動力交
      通工具程度。被告係從事駕駛業務之人，核其所為係犯刑
      法第185條第3項公共危險罪及第276條第2項之業務過失致
      人於死罪，此有台南地檢署94年偵字第14718及95年偵119
      7號起訴書可稽。
（二）按「因犯罪而受損害之人，於刑事訴訟程序得附帶提起民
      事訴訟，對於被告及依法負損害賠償責任之人，請求回復
      其損害。前項請求之範圍，依民法之規定。」刑事訴訟法
      第478條定有明文。按汽車、機車或其他非依軌道行駛之
      動力車輛，在使用中加損害於他人者，駕駛人應賠償因此
      所生之損害，民法第191條第2項定有明文。又「因故意或
      過失，不法侵害他人之權利者，負損害賠償責任」、「不
      法侵害他人致死者，對於支出醫療及加生活上需要之費用
      或殯葬費之人，亦應負損害賠償責任。」「不法侵害他人
      致死者，被害人之父、母、子女及配偶，雖非財產上之損
      害，亦得請求賠償相當之金額。」民法第184條第1項前段
      、第192條第1項、第2項、第194條均定有明文。又受僱人
      因執行職務，不法侵害他人之權利者，由僱用人與行為人
      連帶負損害賠償責任，民法第188條第1項亦定有明文。如
      上所述，被告戊○○上開業務過失致死之侵權行為，罪證
      明確，僱用人被告中禾公司依民法第188條第1項規定，自
      應與之連帶負損害賠償責任，亦即依前開法旨應對原告等
      父子女負連帶賠償責任。茲將原告之損害臚列如下：
      (1)殯葬費部分：
        按被害人王蔡美芬殯葬費係由原告丁○○支出，計新台
        幣（下同）393,850元），其中往生禮儀16萬元、蓮花
        紙4,000元、孝服1,200元、火化費550元、紙厝20,000
        元、青玉貼補3萬元、師父誦經56,000元、庫錢15,000
        元、清潔費1,000元、搭鐵架8,000元、救護車2,000元
        、骨灰塔8萬元、管理費15,000元、火葬場服務費1,000
        元、火化資料使用費100元，共計393,850元。
      (2)精神慰撫金部分：
        按被害人王蔡美芬為原告丁○○之妻，甲○○、丙○○
        、乙○○之母，原本一家五口之家庭生活美滿幸福，茲
        驟然天人永隔，使原告等遭受喪妻、喪母之痛，精神上
        之痛苦，委實難以言喻。原告丁○○夫妻鰜鰈情深，如
        今老來無伴，情何以堪，爰請求３５０萬元之精神慰撫
        金；原告甲○○、丙○○、乙○○等人各請求２５０萬
        元之慰撫金，以資慰藉。
      (3)綜上原告丁○○請求賠償額殯葬費支出及精神慰撫金合
        計為3,893,850元；原告甲○○、丙○○、乙○○各請
        求賠償慰撫金每人250萬元。
（三）並聲明：(1)被告應依序分別連帶給付原告丁○○3,893,85
      0元、給付原告甲○○、丙○○、乙○○各250萬元，及均
      自95年4月26日起至清償日止，按週年利率百分之5計算之
      利息。(2)原告願供擔保，請准宣告假執行。
三、被告則以：
（一）本件車禍之發生係因被害人王蔡美芬突然侵入被告戊○○
      駕駛之車道，被告戊○○縱有過失，被害人王蔡美芬亦與
      有過失。
（二）原告請求之殯葬費，其中往生禮儀16萬元及師父誦經56,
      000元之費用過高；另原告請求之精神慰撫金亦顯不合理
    等語資為抗辯，
（三）並聲明：(1)駁回原告之訴。(2)如受不利之判決，願供擔保
      ，請准宣告免為假執行。
四、兩造不爭執事項：
   （一）王蔡美芬為原告原告丁○○之妻，原告甲○○、王柏
         文及乙○○之母。被告戊○○於94年間係受僱於被告
         中禾公司，擔任駕駛及送貨業務。
   （二）被告戊○○於94年10月31日下午1時起至2時止，在台
         南市安平工業區飲用保力達藥酒加米酒後，已無法安
         全駕駛動力交通工具，其原應注意汽車駕駛人飲用酒
         類或其他類似物後，其吐氣所含酒精濃度超過每公升
         0.25毫克，或血液中酒精濃度超過百分之0.05以上者
         ，不得駕車，且汽車行駛時，駕駛人應注意車前狀況
         ，隨時採取必要之安全措施，而依當時情形又無不能
         注意之情事，竟疏於注意，仍執意於當日下午2時30
         分許，酒後駕駛車牌7631─ＪＧ號小貨車外出送貨，
         並於同日下午4時45分許，沿台南市○○路，由南往北
         方向行經安億路與慶平路口時，因酒後行車不穩，於
         變換車道時，不慎撞及欲步行穿越上開路段之王蔡美
         芬（下稱系爭車禍），致王蔡美芬受有頭部外傷、蜘
         蛛網膜下出血及腦水腫等傷害，經送醫後不治死亡。
         嗣後經警到場處理，於當日下午5時19分測得戊○○吐
         氣所含酒精成份達每公升0.21毫克（ＭＧ／Ｌ），換
         算其駕車時之吐氣酒精濃度達每公升0.49毫，肇事時
         之酒精濃度達每公升0.26 毫克，客觀上已達不能安全
         駕駛動力交通工具程度。
   （三）原告丁○○支出王蔡美芬喪葬費用共計393,850元，被
         告除對其中往生禮儀費用16萬元及師父誦經費用56,00
         0元有爭執外，對其餘177,850元為必要之喪葬費用並
         無爭執。
   （四）原告已收受新光產物保險股份有限公司賠付被保險人
         為中禾企業有限公司、保險標的為7631─ＪＧ號強制
         責任險之保險金150 萬元。由原告丁○○分得75萬元
         ，其餘三位原告每位各分得25萬元。
五、本件經兩造協議簡化爭點為：
   （一）王蔡美芬對系爭車禍是否與有過失？
   （二）原告丁○○請求之往生禮儀費用16萬元及師父誦經費
         用56,000元是否為必要之喪葬費用？
   （三）原告丁○○請求精神慰撫金350 萬元、原告甲○○、
         丙○○及乙○○各請求精神慰撫金250 萬元，是否有
         理由？
六、有關王蔡美芬對系爭車禍是否與有過失：
    按「行人穿越道路，應依左列規定：…二在禁止穿越、劃有
    分向限制線、設有劃分島或護欄之路段或三車道以上之單行
    道，不得穿越馬路。…」，道路交通安全規則第134條第2款
    定有明文。經查被告辯稱被害人王蔡美芬對系爭車禍之發生
    ，亦與有過失，雖為原告所否認，惟查：系爭車禍之發生地
    點為設有分向限制線之道路，有道路交通事故現場圖、道路
    交通事故調查表影本可稽，且為兩造所不爭執，依上開說明
    ，系爭車禍地點為劃有分向限制線之道路，本即禁止行人在
    該處穿越馬路，被害人王蔡美芬在設有分向限制線之車禍地
    點穿越道路，由東向西橫越安億路行至該外側快車道，酒後
    駕車之被告戊○○見狀煞閃不及，致撞及王蔡美芬，則被害
    人王蔡美芬對系爭車禍之發生，亦與有過失，是被告此部分
    抗辯，應堪採信。惟被告戊○○酒後駕車之過失行為與被害
    人王蔡美芬死亡結果間有相當因果關係，從而，被告戊○○
    仍應負侵權行為損害賠償責任甚明。又被告戊○○係受僱於
    被告中禾公司，因執行職務酒後駕車肇事，致王蔡美芬死亡
    ，依民法第188條第1項前段規定，被告中禾公司應與戊○○
    連帶負損害賠償責任。
七、有關原告丁○○請求之往生禮儀費用16萬元及師父誦經費用
    56,000元是否為必要之喪葬費用：
    原告丁○○主張其支出王蔡美芬喪葬費用，其中往生禮儀費
    用16萬元及師父誦經費用56,000元均為必要之費用等語，雖
    為被告所否認，辯稱上開金額過高，應予減半云云，惟查：
（一）證人杜安平到庭證稱：「（職業？）安平殯葬禮儀社負責
      人（王蔡美芬的喪禮是否你辦理的？）是丁○○先生委託
      我辦理的。（原告所提出的94年11月19日的收據有何意見
      ？）是我們開立的。（一般辦喪事所需的費用大約多少？
      ）我們會請教家屬所需的費用要多少，我們會依禮儀作業
      的繁複、簡單來訂價。一般全式的禮儀有分為三個階段，
      收據開的16萬元的往生禮儀就是我今日所提出全式三個階
      段的儀式。」等語（見本院95年11月30日言詞辯論筆錄）
      ，又證人杜安平所提出16萬元往生禮儀之項目係包括棺木
      、麻衣孝章等入殮費用、印製訃聞、骨灰罐及告別式之費
      用，有喪葬事宜作業說明表一件在卷可稽，與我國一般喪
      葬之民俗習慣相符，並無特別之項目或支出，再參之以被
      害人蔡王美芬生前係空中大學社會科學系畢業，並通過不
      動產經紀人考試院考試及格，此有原告提出之學士學位證
      書及考試院考試及格證書影本各一件在卷可稽，及其子女
      即原告甲○○、丙○○、乙○○亦均受有高等教育（容後
      詳述）等被害人及其家屬之教育程度及社會地位等情形，
      本院認原告丁○○主張其支出王蔡美芬喪葬費用，其中往
      生禮儀費用16萬元核屬必要，並無過高之情形，被告此部
      分抗辯，並無可採。
（二）證人杜安平另證稱：「（誦經師傅每人每次出席一次多少
      錢？）根據佛教儀式，年紀大或是橫死的會做七旬，每次
      是四位師父，四位已經是中性的，比較完整的應該是六位
      師父，四位誦經師父一位是主法師父，另外三位負責引磬
      、木魚、打鼓。每位師父每次是2千元，費用包括祭品在
      內。」等語（見本院95年11月30日言詞辯論筆錄）。經查
      被害人王蔡美芬係因系爭車禍意外而死亡，屬於證人所稱
      「橫死」之情形，依佛教習俗會舉辦「七旬」之儀式，本
      件原告請求之誦經師傅費用56,000元，係以每一旬有四位
      師父到場，每人2,000元費用（含祭祀用品），七旬即七
      次共計56,000元（計算式2,000×4×7＝56,000），依證
      人杜安平所述之習俗觀之，並無浮濫之情形，且均屬必要
      之費用，被告空言否認，辯稱該筆費用過高云云，亦無足
      採。
（三）綜上，原告丁○○支出王蔡美芬喪葬費用共計393, 850
      元，被告對其中往生禮儀費用16萬元及師父誦經費用56,
      000元雖有爭執，惟其所辯，並無足採。原告丁○○主張
      支出王蔡美芬喪葬費用共計393, 850元，核屬正當，應堪
      採信。
八、有關原告請求精神慰撫金是否有理由：
（一）按因故意或過失不法侵害他人之權利者，負損害賠償責任
      。汽車、機車或其他非依軌道行駛之動力車輛，在使用中
      加損害於他人者，駕駛人應賠償因此所生之損害。民法第
      184條第1項前段、第191條之2分別定有明文。再按不法侵
      害他人致死者，對於支出殯葬費之人，亦應負損害賠償責
      任；被害人對於第三人負有法定扶養義務者，加害人對於
      該第三人亦應負損害賠償責任；不法侵害他人致死者，被
      害人之父、母、子、女及配偶雖非財產上之損害，亦得請
      求賠償相當之金額。民法第192條第1項、第2項、第194條
      分別定有明文。本件被告對於被害人王蔡美芬之死亡既應
      負損害賠償責任，已如前述，且原告丁○○為王蔡美芬之
      夫，原告甲○○、丙○○、乙○○分別為王蔡美芬之子女
      ，原告依據民法第194條第1項之規定，請求被告賠償其非
      財產上之損害，應屬有據。
（二）查原告丁○○為高工建築科畢業，經營服飾業；原告甲○○國立中山大學企管系畢業，現服務聚和國際股份有公司
      ，月薪46,534元；原告丙○○為國立台東師範學院畢業，
      現為板橋市溪洲國民小學老師，月薪約44,625元；原告乙○○為經國管理學院餐飲管理系畢業甫退伍，以上有原告
      所提出之畢業證書及薪資表等件影本可稽；被告戊○○為
      小學畢業，現為臨時工，每月收入約2萬元，亦據被告陳
      明在卷。又原告丁○○名下有房屋2筆、土地及投資多筆
      等財產；原告甲○○名下有汽車1筆及投資多筆等財產；
      原告丙○○於94年度有利息所得及股利所得，原告乙○○
      名下有房屋1筆及土地3筆等財產；被告戊○○名下並無財
      產，被告中禾公司名下有汽車多筆，為兩造所不爭執，並
      有稅務電子閘門財產所得調件明細表5件附卷可稽。本院
      審酌兩造之身分、教育程度、經濟能力、社會地位以及原
      告因王蔡美芬遭被告戊○○撞擊致死所受之痛苦等一切情
      狀，認原告丁○○得請求之精神慰撫金以80萬元，原告甲○○、丙○○及乙○○得請求之精神慰撫金各以60萬元為
      適當，原告逾此部分之請求，自難准許。
九、綜上，原告丁○○得請求之金額為殯葬費用393,850元及精
    神慰撫金80萬元，合計為1,193,850元；原告甲○○、丙○○及乙○○各得請求精神慰撫金60萬元。惟按損害之發生或
    擴大，被害人與有過失者，法院得減輕賠償金額或免除之，
    民法第217條第1項定有明文。本件事故之發生，被告戊○○
    固有前述之過失，然被害人王蔡美芬在設有分向限制線之車
    禍地點穿越道路，亦有疏失，業如前述。按民法第217條第1
    項規定之目的，在謀求加害人與被害人間之公平，故在裁判
    上法院得以職權減輕或免除之。（參照最高法院85年台上字
    第1756號判例），本院自得依上開規定減輕被告之賠償責任
    。本院認被告戊○○與被害人就系爭車禍應依序負擔10分之
    7 、10分之3之過失責任為適當。爰依雙方過失程度，減輕
    被告賠償金額百分之30，則被告應賠償原告丁○○835,695
    元、賠償原告甲○○、丙○○及乙○○各42萬元。又被告戊○○係受僱於被告中禾公司，因執行職務酒後駕車肇事，致
    王蔡美芬死亡，原告依據民法第188條第1項前段規定，請求
    被告中禾公司應與戊○○連帶負損害賠償責任，亦屬有理由
    。
十、又被害人王蔡美芬死亡後，原告已受領強制汽車責任保險所
    給付之保險費150萬元，其中原告丁○○分得75萬元，其餘
    原告每人各分得25萬元，此為兩造所不爭，而依強制汽車責
    任保險法第30條之規定，保險人所給付之保險金視為加害人
    或被保險人損害賠償金額之一部分，是該部分應自上揭原告
    所得請求之金額中予以扣除，即原告丁○○得請求之金額應
    扣除75萬元、其餘原告每人應扣除25萬元。則原告丁○○得
    請求被告賠償之金額為85,695元、其餘原告各為17萬元。
十一、從而，原告依侵權行為之法律關係請求被告應連帶給付原
      告王博彥85,695元、應各給付原告甲○○、丙○○、乙○○各17萬元，及均自95年4月26日起至清償日止，按週年
      利率百分之5計算之利息，為有理由，應予准許；逾此部
      分為無理由，應予駁回。
十二、兩造分別陳明願供擔保，聲請宣告假執行或免為假執行，
      經核原告勝訴部份，合於法律規定，爰酌定相當之擔保金
      額分別宣告之；至於原告其餘假執行之聲請，因該部份訴
      之駁回而失所依據，應併予駁回。
十三、本件判決之基礎已臻明確，兩造其餘之攻擊防禦方法及舉
      證，核與判決結果無影響，無一一審究之必要，併此敘明
      。
十四、據上論結，本件原告之訴為一部有理由、一部無理由，依
      民事訴訟法第79條、第85條第1項前段、第2項、第390條
      第2項、第392條第2項、第3項，判決如主文。
中    華    民    國    95    年    12    月    21    日
                          民事第二庭    法  官  翁金緞
以上正本係照原本作成
如對本判決上訴，須於判決送達後20日內向本院提出上訴狀
中    華    民    國    95    年    12    月    21    日
                                        書記官  張豐榮


司法院資訊處製作；財團法人民間司法改革基金會備份。
